【裁判字號】    98,易,2821
【裁判日期】    981120
【裁判案由】    竊盜
【裁判全文】
臺灣臺中地方法院刑事判決              98年度易字第2821號
公  訴  人  臺灣臺中地方法院檢察署檢察官
被      告  丙○○
選任辯護人  尤雯雯律師
上列被告因竊盜案件，經檢察官提起公訴（98年度偵字第16727
號），本院判決如下：
    主    文
丙○○犯竊盜罪，處拘役伍拾伍日，如易科罰金，以新臺幣壹仟
元折算壹日。
    犯 罪 事 實
一、丙○○基於意圖為自己不法所有之犯意，於民國98年6 月11
    日上午7 時45分許，在臺中縣大里市○○路335 之2 號附近
    菜園，見甲○○所有車牌號碼KY S-290號重型機車停放在空
    地上，甲○○與其婆婆在菜園內說話，即徒手打開甲○○所
    有上開機車置物箱，徒手竊取置物箱內甲○○所有之女用咖
    啡色皮夾1 個〈內有現金新臺幣（下同）4 千餘元、大里市
    農會提款卡、健保卡及機車駕照各1 張〉，得手後，將皮夾
    放入其西裝褲右前口袋內，並以跑步方式往其工作之臺中縣
    大里市○○街33之2 號之足輝鞋業公司離去。嗣於同日上午
    7 時55分許，甲○○報警處理，並經員警調閱監視器後，始
    循線查悉上情。
二、案經臺中縣警察局霧峰分局報請臺灣臺中地方法院檢察署檢
    察官偵查起訴。
    理    由
一、按被告以外之人於審判外之言詞或書面陳述，除法律有規定
    者外，不得作為證據，刑事訴訟法第159 條固定有明文，惟
    被告以外之人於審判外之陳述，雖不符同法第159 條之1 至
    之4 規定，而經當事人於審判程式同意作為證據，法院審酌
    該言詞陳述或書面陳述作成時之情況，認為適當者，亦得為
    證據。又當事人、代理人或辯護人於法院調查證據時，知有
    第159 條第1 項不得為證據之情形，而未於言詞辯論終結前
    聲明異議者，視為有前項之同意，此亦據同法第159 條之5
    規定明確。查本案所引用之證據資料（詳後引證據），其中
    傳聞證據部分，縱無刑事訴訟法第159 條之1 至第159 條之
    4 或其他規定之傳聞證據例外情形，亦因檢察官、被告及其
    辯護人未聲明異議，依刑事訴訟法第159 條之5 第1 項、第
    2 項之規定，本院審酌該證據作成之情況，並無不當，認以
    上揭文書作為證據，應屬適當。則依刑事訴訟法第159 條之
    5 第1 項之規定，有證據能力。
二、訊據被告丙○○固坦承於前揭時間行經菜園及以小跑步方式
    跑回足輝鞋業公司之事實，惟矢口否認有何竊盜犯行，辯稱
    ：當天早上公司還未開門，伊往菜園方向去散步，看見被害
    人騎機車過來，伊當時正在吃早餐、喝豆漿，沒有抽菸、吃
    檳榔，伊問被害人和誰說話，被害人沒有回答就往菜園走去
    ，伊看到菜園裡有個阿婆在拔菜，就順著河堤跑回公司上班
    ，伊沒有偷被害人的皮夾，也沒有碰觸到被害人之機車置物
    箱云云。被告之選任辯護人則為被告辯稱：警察在機車置物
    箱上並未採集到被告之指紋，可見被告並未打開機車置物箱
    竊取皮夾，且被害人於當日早上亦曾指認被告公司同事乙○○竊取其皮夾，顯見被害人之指認應係錯誤，不可採信，況
    員警亦未在被告身上及車內起出贓物，足見被告未為本件竊
    盜犯行云云。經查：
  (一)被告於前揭時、地竊取被害人甲○○放置在上開機車置物箱
    內之皮夾後，將該皮夾放在其西裝褲右前口袋離去之事實，
    迭據證人甲○○於警詢、偵查中證述明確（見警卷第6 、7
    頁、偵查卷第19頁），且於本院審理中經具結詰問仍詳證稱
    ：當天早上伊站在機車旁邊時，看見被告從遠處往伊機車位
    置走來，伊心想為何有陌生人過來，伊並慢慢走下菜園與伊
    婆婆打招呼，被告就問伊和誰在說話，伊沒有回答被告，只
    是看著被告，伊婆婆叫伊去開完水龍頭後，伊問伊婆婆是否
    認識被告，並要伊婆婆要小心注意，伊一轉身，被告要走了
    ，伊看見被告將伊的咖啡色皮夾放在他西裝褲的右前口袋，
    伊意識到皮夾可能被偷，立刻去機車置物箱察看，然後追趕
    被告，被告跑過轉彎的地方時就看不到他，且因當時附近都
    沒有人，伊就沒有喊叫，後來伊跑到廟附近時遇到一個人，
    並向該人借手機報警，警察來了就調閱附近監視器，伊指出
    是被告偷伊皮夾，被告當時是穿藍色短袖上衣，深色西裝褲
    等語明確（見本院卷第38至41頁），參以被告自承與證人甲○○素不相識，並無怨隙（見警卷第4頁），且證人甲○○
    於本院審理中亦表示原諒被告，不再追究等語（見本院卷第
    44 頁反面），衡諸常情，證人甲○○實無設詞誣攀被告之
    理。是證人甲○○前開證詞，應屬真實，堪以採信。
  (二)被告雖辯稱：當時在吃早餐，沒有抽菸，也沒有碰到被害人
    機車云云，然此與被告於警詢中辯稱：當天早上7 時40分許
    到達公司準備上班，因公司還未開門，伊在附近的草堤路35
    5 之2 號附近運動時，有看見一部機車停放在該處，伊有觸
    摸該機車之坐墊處，因伊在該處抽菸，為了撿拾掉在地上之
    香菸，就將左手放在機車座墊上，彎腰用右手去撿，伊沒有
    打開機車座墊，後來因伊趕著回公司打卡，就以跑步方式回
    公司云云（見警卷第3、4頁）；及於偵查中辯稱：當時公司
    尚未開門，伊沿西柳路走到草堤路散步，每天都是這樣，因
    當時伊在抽菸，香菸掉在地上，伊撿香菸時有碰到被害人之
    機車云云（見偵查卷第20頁），大相逕庭，已難採信。再者
    ，被告公司係規定上午8時30分上班，且被告公司同事乙○○僅見過被告在上班前走路方式運動，未曾見過被告跑步運
    動等情，為證人乙○○於本院審理中證述在卷（見本院卷第
    43 頁），而證人甲○○看見被告將其皮夾放置在西裝褲口
    袋時，為上午7時45分許，距離被告上班時間尚有40分鐘以
    上，且被告當時甫吃完早餐，其在時間非常充裕且不確定公
    司是否已開門之情況下，理應一如往常以散步方式返回公司
    ，然被告卻以跑步方式往公司方向跑去，並回頭張望，有本
    院勘驗監視器畫面筆錄及監視翻拍照片7張在卷可憑（見本
    院卷第44、49頁、警卷第11、12頁），被告此舉，顯有悖常
    情，是其辯稱為回公司上班才跑步云云，亦不足採信。
  (三)又本案發生後，員警在證人甲○○之機車上並未發現任何可
    疑指紋可供送鑑驗比對，此固有臺中縣警察局霧峰分局刑案
    現場勘察報告書1份在卷可憑（見偵查卷第5至15頁），然被
    告確有竊取證人甲○○之皮夾，迭據證人甲○○證述明確，
    已如前述，且竊案現場或因竊賊事先穿戴手套或事後以衣物
    或紙巾等物擦拭指紋，或因竊賊未施加一定壓力致未留下可
    指紋等情，亦為常見，是尚難以未在證人甲○○之機車上採
    集到任何指紋，遽為被告有利之認定。再者，證人甲○○於
    本案發生後已明確指認被告為竊取其皮夾之人，並指出被告
    穿著藍色上衣及深色西裝褲，與證人乙○○之穿著並不相符
    等情，為證人乙○○於本院審理中具結證述明確（見本院卷
    第43頁），且證人甲○○於本院審理中已證稱：係因借其電
    話之路人指稱有看見乙○○將物品在機車置物箱內，乙○○
    亦係受人請託前來打開機車置物箱讓證人甲○○察看，甲○○於看見乙○○時已指出嫌犯非乙○○等語（見本院卷第40
    頁），足見證人甲○○並無誤認之情事。又查，證人甲○○
    於報警後，先前往大里市農會辦理停卡手續，於當日早上8
    時20分許方前往被告公司指認被告，為證人甲○○及被告所
    陳明（見本院卷第40頁反面、第41頁反面），顯見員警於案
    發後半小時帶同證人甲○○前往指認被告之前，被告已有相
    當時間處分竊得之贓物，則員警未查獲贓物亦屬當然，亦不
    能據此為被告有利之認定。是被告之選任辯護人為被告所辯
    ，均難採為有利被告之認定。
  (四)綜上所述，本件事證明確，被告上開竊盜犯行，堪以認定，
    應依法論科。
二、核被告丙○○所為，係犯刑法第320 條第1 項之竊盜罪。爰
    審酌被告為貪圖私慾，恣意竊取他人財物，犯罪後否認犯行
    ，未見悔意，惟念其前無犯罪前科，素行尚佳，有臺灣高等
    法院被告全國前案紀錄表1 份在卷可憑，及所竊得財物非鉅
    ，被害人亦表示原諒被告，不再意追究等一切情狀（見本院
    卷第44頁反面），量處如主文所示之刑，並衡以被告之智識
    、能力及家庭狀況等情（此見警卷調查筆錄受詢問人欄即明
    ），諭知以1 千元折算1 日之易科罰金折算標準。
據上論結，應依刑事訴訟法第299 條第1 項前段，刑法第320 條
第1 項、第41條第1 項前段，刑法施行法第1 條之1 第1 項，第
2 項前段，判決如主文。
本案經檢察官陳信郎到庭執行職務。
中    華    民    國    98    年    11    月    20    日
                  刑事第十五庭  法  官  廖純卿
以上正本證明與原本無異。
如不服本判決應於收受判決後10日內向本院提出上訴書狀，並應
敘述具體理由；其未敘述上訴理由者，應於上訴期間屆滿後20日
內向本院補提理由書（均須按他造當事人之人數附繕本）「切勿
逕送上級法院」。
                                書記官  柳寶倫
中    華    民    國    98    年    11    月    20    日
附錄論罪科刑法條
中華民國刑法第320條
（普通竊盜罪、竊佔罪）
意圖為自己或第三人不法之所有，而竊取他人之動產者，為竊盜
罪，處5  年以下有期徒刑、拘役或 5 百元以下罰金。
意圖為自己或第三人不法之利益，而竊佔他人之不動產者，依前
項之規定處斷。
前二項之未遂犯罰之。


司法院資訊處製作；財團法人民間司法改革基金會備份。
